【裁判字號】    92,簡上,135
【裁判日期】    921202
【裁判案由】    遷讓房屋
【裁判全文】
臺灣台南地方法院民事判決  九十二年度簡上字第一三五號
    上  訴  人  乙○○
    被  上訴人  甲○○
    訴訟代理人  蔡碧仲律師
                汪玉蓮律師
右當事人間請求遷讓房屋事件，上訴人對於本院新營簡易庭中華民國九十二年五月二
十七日所為第一審簡易判決（九十一年度營簡字第九一號）提起上訴，本院庭於九十
二年十一月十八日辯論終結，判決如左
    主    文
上訴駁回。
第二審訴訟費用由上訴人負擔。
    事    實
甲、上訴人方面：上訴人未於言詞辯論期日到場，依其所具書狀陳稱：
一、聲明：求為判決：（一）被上訴人應自坐落台南縣新營市○○段一五二八號土地
    上之房屋遷出，將房屋交還上訴人；（二）第一、二審訴費用由被上訴人負擔。
二、陳述：除與原判決記載相同者，予以引用外，另補稱略以：
（一）案如勾稽下列事證，即可瞭解系爭房屋係上訴人所建造：
    (1)證人林昆伯在原審九十一年三月十八日證稱：「被上訴人是我父親以前的同居
      人，國小六年級到國中一年級時被上訴人就離開我父親，房子之三部分是不同
      時蓋的，羊舍原先是池塘，中間是通道也就是空地，前面是茅舍，中間通道是
      連接池塘及茅舍，在我十三、十四歲被上訴人就到新竹和上訴人養子林明和同
      住。之前被上訴人也是獨自住在茅舍，我跟父親是住在太子路，以前是池塘時
      ，也就是我國中或高中時，我都會去池塘釣魚，在我高職二年級時，因為羊舍
      改建，為了管制進出，才搭建照片所示之建物，也就是原茅舍所在位置拆建所
      設，後來在我高職二年級時林明和有回來在通道部分搭建物，經營鐵工廠，後
      來他離開後，我父親才在池塘部分搭蓋羊舍，同時就把前面破破爛爛的石棉瓦
      換掉，加蓋鐵門，其餘部分則保留原狀，我二哥、三哥後來在系爭房屋住到七
      、八年前火燒當時，照片的前面房子是我父親蓋的，因為那時就就高職二年級
      ，常去看羊，當時我父親請人來翻修，找誰我不知道，翻修費多少錢，我也不
      過問，我父親也沒有跟我商量，翻修完後，鐵皮屋還在，我二哥、三哥還住在
      那裡，而出入一定要經過鐵門，那時被上訴人和林明和都沒有回來住，而在火
      燒後，我二哥、三哥才搬回太子路住。」依林昆伯所言，可證明系爭房子為
      上訴人所建；林明和所建造之建物，位置在目前系爭房子後面之空地，而該
      棟房屋事後發生火災已經焚燬，以致留下目前之空地。
    (2)證人林明和在九十一年三月十八日原審開庭時，係證稱：「該屋是我在七十四
      年所建的，以前是伸手部分（舊屋面南東系爭建物向東），主屋及右側伸手我
      拆除後，搭蓋鐵皮工廠，二樓是我二弟、三弟住，我母親繼續住在左側伸手的
      部分，也就是系爭建物右位置，後來因為漏雨，所以才將屋頂拆除，增高搭建
      石棉瓦，裡面的隔間都是原來的磚牆牆壁，建了系爭房屋後，在火燒前我二弟
      、三弟就搬離那裡，再隔一段日子，我三弟又回去那裡做生意，當時我母親就
      和我三弟一起住，並幫忙做生意。」惟林明和所言非實，有下列事證可佐：
    林明和謂其所搭蓋者為鐵皮工廠（即系爭房屋），而且係二層樓房，其中第二
      層部分係由其二弟、三弟居住，然系爭房屋係屬平房，並非二層樓房，足見證
      人所言純屬杜撰；事實上其所搭蓋之二層樓房即是業經火災焚燬之房子，而
      並非系爭房屋；被上訴人九十一年三月十八日原審之陳述係謂：「火燒前，
      我就住在系爭房屋後面廠房裡，當時系爭房屋還沒有建，是火燒後，我沒有房
      子可住，林明和才蓋系爭房屋讓我住」，依被上訴人所言，系爭房屋係在火燒
      後才建造的，此與林明和指稱係七十四年同時建造的相互矛盾；上訴人在九
      十年十一月二十八日曾發函以被上訴人擅自遷入系爭房屋為由，要求被上訴人
      遷讓，嗣後被上訴人回文時，指稱「現居地屋係咱們三十年前同居時合資向我
      弟購得」，此話又與被上訴人在九十一年三月十八日之說詞互有矛盾，更與證
      人林明和之證詞全有出入；上訴人與林明和早已終止收養關係，林明和又係
      被上訴人之親生子，其證詞必然偏袒被上訴人。
    被上訴人辯稱其戶籍設在系爭房屋一事，上訴人否認之，又縱使其戶籍曾設在
      系爭房屋，亦不能證明系爭房屋係其所建造。
    被上訴人又辯稱其在系爭房屋上有裝置自來水錶繳納水費一事，依被上訴人在
      九十年十月八日在原審所提答辯狀附件三裝置自來水之證明文書，依該文書所
      載，其裝置日期為六十一年四月十六日，然當時尚未建造系爭房屋，何來裝置
      水錶之理，故上述主張亦無法證明被上訴人有建造系爭房屋。
    被上訴人再主張伊為納稅義務人，用以佐證其為房屋所有人，然依稅捐處之公
      文函，已載明因「一時無法確定房屋所有人」故暫以使用人即被上訴人作為納
      稅義務人，又本件係上訴人提起本件訴訟後，被上訴人始自行申報為納稅義務
      人。
（二）本件兩造目前並無使用借貸關係，否則何以上訴人會在九十年十一月二十八日
      寄發存證信函要求被上訴人遷讓。
（三）依台灣省自來水股份有限公司第六區管理處新營營運所九十二年一月二十四日
      向原審函文所載，裝水地點係在「新營市太南里十六巷三一三號之四」，而系
      爭房屋其門牌地址並非該址。依台南縣稅捐處九十一年五月二十九日函文所載
      ，系爭房屋並無門牌地址，系爭房屋位於「新營市太南里太子宮三一三號之二
      號旁」，又被上訴人主張系爭房屋地址為「新營市太南里十六巷三一三號之四
      」並非事實，蓋依新營市戶政事務所九十二年一月二十八日函文，有關「新營
      市太南里十六巷三一三號之四」並無「原始編訂資料及座落土地之地段、地號
      」。另被上訴人主張上述自來水公司函文所指「新營市太南里十六巷三一三號
      之四」係「十六鄰三一三之四」亦不可採，蓋被上訴人迄今均未證明自來水公
      司上開函文有誤。
（四）台南縣稅捐稽徵處九十二年四月二十二日向原審函文，可證明被上訴人係於本
      件起訴後，始遭台南縣稅捐稽徵處以房屋「現住人或使用人」辦理納稅義務人
      登記，由該函文，尚不能證明系爭房屋為被上訴人所建造。
（五）依台灣電力公司新營區營業處九十二年一月三十日向原審函文稱：甲○○在七
      十一年十二月所設用電地址為新營市○○○○○段一七二號，查上述用電地址
      並非在系爭土地及系爭房屋上，設電使用日期為七十一年十二月，亦與林明和
      在九十一年三月十八日所稱七十四年建造系爭房屋，不相符合。
（六）依台灣省自來水股份有限公司第六區管理處新營營運所九十二年一月二十四日
      向原審函文所載，裝水地點係在「新營市太南里十六巷三一三號之四」，而系
      爭房屋其門牌地址並非「新營市太南里十六巷三一三號之四」，依台南縣稅捐
      處九十一年五月二十九日函文所載，系爭房屋並無門牌地址，系爭房屋係位「
      新營市太南里十六巷三一三之二號旁」。被上訴人主張系爭房屋係其所建造，
      故係伊去申請用水、用電，顯非可採。
（七）系爭土地係在五十八年一月二十四日以買賣為原因，登記在上訴人名下，登記
      迄今已三十餘年，所有買賣相關文件，任何人皆不可能留存，故上訴人無法提
      出購地資金證明，完全符合常情，又證人黃竹旺並非賣主，且買賣迄今已隔三
      十餘年，其又係被上訴人找來作證，是其證詞自非屬實，又依被上訴人存證信
      函所言，其自承系爭房地係兩造所合資購買，此又與黃竹旺證詞不符，再退一
      步言，假設購地資金係由被上訴人交予賣方，亦不能證明資金完全係由被上訴
      人所付，故由黃竹旺之證詞，根本無法證明兩造有合購系爭房地，更無法證明
      係被上訴人信託登記在上訴人名下。
（八）被上訴人在原審九十一年十一月二十五日所提農會轉帳資料影本所示，被上訴
      人自九十年起始以轉帳方式繳納水、電費，且所繳水電費是否指系爭房屋，亦
      有疑問，縱使為系爭房屋，亦可證明被上訴人在九十年以前並未繳納水電費，
      顯見其在八十八年以前，確實未居住在系爭房屋，又上述台灣電力公司收據，
      其用電地址為太子宮段一七二號，與系爭房屋無關，另其自來水公司之收據所
      載用水地址雖為太子宮三一三之四號，然亦未指明係屬系爭房屋；證人林明和
      在九十一年十二月十九日原審所為證詞，與在原審九十一年三月十八日之證詞
      相互矛盾，蓋其先說系爭房屋是七十四年其所建造，嗣又改口表示其母所建造
      ，顯見證詞不足採信；證人黃竹旺所為證詞與事實不符，且又違經驗法則，蓋
      一般人焉能記住數十年前給付價金之數額，再且縱使黃竹旺所言為真，亦不能
      證明被上訴人購得系爭土地後，自行建造系爭房屋。
三、證據：除援用在第一審之立證方法外，另請求調閱本院九十一年度易字第六三六
    號傷害案件刑事卷宗。
乙、被上訴人方面：
一、聲明：求為判決如主文。
二、陳述：除與原判決記載相同者，予以引用外，另補稱略以：
（一）上訴人稱系爭房屋係其所建與事實不符。
    (1)系爭房屋非上訴人所建，由上訴人連系爭房屋之門牌號碼皆不知可稽。事實上
      系爭房屋早於五十八年即由被上訴人所建，原審所附照片一至三原為磚造。
    (2)系爭土地乃被上訴人向黃西川所購買，且與黃西川及黃竹旺接洽相關事宜，錢
      亦被上訴人支付，詳黃竹旺於原審證稱：黃西川是我父親，我父親看待甲○○
      如女兒，所以甲○○的小孩看待我父親如爺爺。甲○○接洽買系爭房屋的土地
      （一五二八土地），土地原先是我父親的，我父親把土地資料拿給甲○○去登
      記，當時沒有說到登記給誰，當初我父親把甲○○當成女兒，所以系爭土地也
      等於是半買半送。買賣價金是甲○○分二次拿給我父親。甲○○第一次款及尾
      款給我父親時我都有在場。總額我忘記了，但是尾款部分我記得是二萬元。既
      二次之款項皆由被上訴人支付，顯見價金為甲○○支付無疑。上訴人空言土地
      係由其購買未見其舉證，顯不足採。
    (3)如前所言系爭房屋原為被上訴人請人興建，興建後被上訴人即搬進來住，於六
      十五年十一月卅日才將戶籍遷至現址，由被上訴人九十一年十月八日書狀所附
      附件三自來水（六十一年四月十六日即裝置於系爭建物即太子宮三一三－四號
      ）用電早在七十一年之前即有（詳原審九十一年十二月二十六日書狀所述）電
      力公司以前之原始憑證因逾保存年限銷燬，因七十、七十一年間被上訴人曾應
      上訴人之子林明和之要求，允其於屋後搭建工廠，其為利於從事噴霧工作，且
      鑒於原有電力不敷使用，曾於七十一年十二月間換裝新的電表，至於用電號碼
      則援用00000000000。
    (4)林明和於原審亦證稱：以前是伸手部分（舊屋面南東系爭建物向東），主屋及
      右側伸手，我拆除後，搭蓋鐵皮工廠，二樓是我二弟、三弟住，我母親繼續住
      在左側伸手的部分，也就是系爭建物右側位置，後來因為漏雨，所以才將屋頂
      拆除，增高搭建石棉瓦，裡面的隔間是原來的磚牆牆壁。
    (5)系爭建物有增高搭建之石棉瓦，非如上訴人所言係平房。（被上訴人並未稱系
      爭建物為二層樓房），且由水電使用人皆甲○○名義，顯見系爭建物早在六十
      一年之前即存在，且為被上訴人所建（於七十餘年間再由林明和修建）系爭建
      物亦被上訴人在使用無疑。
    (6)林昆伯稱：之前被上訴人獨自住在茅舍並不實在，因原來之房屋非茅舍，其父
      親請人來翻修並不實在。
    (7)且由相片四至七所示，系爭房屋西邊下半部牆壁為工廠之牆壁（顯見林明和稱
      拆掉原建物之一部份搭建工廠為可採），西邊上半部牆壁原亦為石棉瓦，由工
      廠之鋼骨與系爭建物之鋼骨相連可證。系爭建物後來為林明和修建無疑。
二、原審已認定「又證人林昆伯證述系爭房屋為上訴人所建，亦經被上訴人否認，查
    ：本件系爭土地上原有房屋三間，中間部分房屋業經燒毀，現為空地，後面部分
    （即離路最遠處）為羊寮，前面部分即靠近路面處，則為本件基座為磚造，屋頂
    蓋石棉瓦之系爭房屋，業經本院會同臺南縣鹽水地政事務所勘測現場，並就前面
    房屋即本件系爭房屋部分製有勘驗筆錄及複丈成果圖各乙件在卷可按（見本院九
    十一年十一月六日勘驗筆錄及臺南縣鹽水地政事務所九十一年十一月七日複丈成
    果圖），而證人林昆伯及證人林明和與本件當事人均有親屬關係，就其二人證述
    系爭房屋之建造過程及建物本身結構，證人林昆伯僅稱為上訴人請人翻修，找誰
    翻修、翻修費用均不知，而證人林明和就系爭房屋屋面結構、屋頂鋼樑焊接及與
    燒毀部分之房屋如何相連接，均能指證清楚（見本院九十一年四月八日林昆伯及
    九十二年一月三日林明和筆錄），並有現場照片十一張足為佐證，是證人林明和
    證述系爭房屋係伊翻修施工之事實，應較可採。且徵之被上訴人甲○○業於六十
    一年四月六日依規定之戶口名簿內戶口遷入證明（位於新營市太南里十六巷三一
    三號之四）申請裝設自來水，而新營市太子宮三一三號之四門牌現仍存在，此分
    別有臺灣省自來水股份有限公司第六區管理處新營營運所九十二年一月二十四日
    台水六新營字第０九二００００一四八０號函及臺南縣新營市戶政事務所九十二
    年一月二十八日南縣營戶字第０九二００００一九八號函在卷可據，亦於系爭房
    屋申請用電，電號：二０─一七─一八八七─００─七號，用電戶名為甲○○，
    新設供電日期為七十一年十二月，用電地址為新營市○○○段一七二號，亦經臺
    灣電力股份有限公司新營營業處於九十二年一月三十日新營字第九二０一０二三
    七號函覆在卷，其函稱之用電電號與現門牌新營市太南里十六巷三一三號之四現
    場拍攝之電號相同（見被上訴人九十二年一月三日所附照片十一），是雖該函所
    載用電地址為新營市○○○段一七二號，應不影響被上訴人確於新營市太南里十
    六巷三一三號之四使用該電號之事實。是上訴人以證人林昆伯之證述，證明系爭
    房屋為伊所建，尚有疑義，為本院所不採。」上訴人仍執林昆伯之證詞認系爭房
    屋為伊所建並無理由。
三、另關於系爭建物之門牌地址，裝水用電地點，已如前所述，已經原審調查清楚，
    上訴人仍執辭系爭建物之門牌號碼非新營市太南里十六巷三一三之四號，顯不可
    採。又主張自來水公司裝水地點非在系爭建物亦不可採。
四、另關於九十一年易字第六三六號原審已調閱過且關於此點原審判決已認定「證
    人翁仲南於本院九十一年易字第六三六號傷害刑事案件証稱：我到達現場後，有
    三位在場，在場人為甲○○、乙○○、林春鴻，至於林春鴻之妻有無在場，我忘
    記了，當時，林春鴻在住宅後倉庫內告訴我，房子是登記在他名下，他要整理，
    但甲○○不讓他整理，我有問甲○○她也說房子是林春鴻的，但她不甘心，為何
    她與乙○○之奮鬥，何以現在變成乙○○他們這邊的。經我解釋後，林春鴻說他
    同意甲○○搬遷後，他再來整理，甲○○亦有同意。我到達現場，迄至離開現場
    ，均未目睹傷害之事，且甲○○亦未表示有受傷害等語，經本院調閱前開卷審閱
    無誤（見前開卷第三十七頁），但查證人翁仲南係證述系爭房屋為林春鴻所有，
    且於證人翁仲南九十一年七月三日證述之前，兩造業已提起本件訴訟（九十一年
    二月二十日），在此情形下，上訴人所舉證人翁仲南之前開證述，尚不足以認定
    系爭房屋為上訴人乙○○所有。」故並無再調閱前開卷證之必要。
五、綜上不管系爭土地為被上訴人獨資或與上訴人合資購買，被上訴人在系爭土地上
    興建房屋皆非無權占有，而系爭房屋興建過程已如前所述，被上訴人使用系爭房
    屋亦非無權占有，否則為何被上訴人在系爭房屋居住三、四十年之久，上訴人皆
    無意見，縱使系爭土地非登記在被上訴人名下（不管為獨資或合資購買，登記在
    上訴人名下皆為信託登記），遑論被上訴人在自己購買之土地建屋不須得上訴人
    同意，退萬步言，若認在系爭土地建屋須得上訴人同意，被上訴人在系爭土地建
    屋居住已三、四十年，上訴人並無意見，若無明示亦有默示同意（詳原審九十二
    年一月三日狀附件二，另案八十八年度簡上字第八十八號判決參照），另五十一
    年度台上字第九五一號判決所示在他人地上建屋，如經該他人之同意，即非無權
    占有，不以取得其地之所有權為必要，既系爭房屋並非上訴人所建，故被上訴人
    本於無權占有之法律關係，訴請被上訴人遷讓房屋並無理由。原審判決並無違誤
    ，上訴人上訴無理由。
三、證據：援用在第一審之立證方法外，另提出附圖一份為憑。
丙、本院依上訴人聲請調閱本院九十一年度易字第六三六號刑事卷宗。
    理    由
一、本件上訴人經合法通知，未於言詞辯論期日到場，核無民事訴訟法第三百八十六
    條所列各款情形，爰依被上訴人之聲請，由其一造辯論而為判決。
二、上訴人起訴主張：坐落於台南縣新營市○○段一五二八號土地上如附圖所示Ａ部
    分，面積七五．七一平方公尺，鐵架石棉瓦造之房屋（下稱系爭房屋），因未申
    請取得建築執照（即違章建築）無法保存登記，且亦無門牌之編定，為伊所建，
    並經証人翁仲南於鈞院九十一年度易字第六三六號刑事案件中證述被上訴人甲○
    ○陳述過系爭房屋是林春鴻，並同意搬遷等語，暨經證人林昆伯證述系爭房屋為
    伊所建，而被上訴人無權占用系爭房屋，依民法第七百六十七條之規定，訴請被
    上訴人遷出系爭房屋，將房屋交還上訴人，並願供擔保，請宣告准予假執行等語
    。被上訴人則以：兩造為事實上之夫妻，於四十九年間，因當時上訴人已有配偶
    即訴外人林陳秀蓮，為保障伊婚後生活，曾由家屬贈與五萬元，以維權益，嗣後
    伊隨同上訴人及訴外人林陳秀蓮等人共同居住，惟為取得自由居住之生活空間，
    約七、八年後，即積極打聽有無土地待售情形，俟得知伊乾爹即訴外人黃西川，
    有此意願，遂與其子即訴外人黃竹旺接洽相關事宜，當時系爭土地市價約八萬餘
    元，惟因伊與訴外人黃西川情誼深厚，以四萬八千元成交，伊親自交付現金予訴
    外人黃竹旺收執，購地資金之來源即前開五萬元，惟礙於男尊女卑觀念拘束，乃
    將土地信託登記於上訴人名下，是以實際所有權人係屬被上訴人，為完成建屋居
    住之心願，於購地後不久，被上訴人即持前開購地後剩餘之二千元及自新營新興
    製麻廠所領取之退休金，自行出資委請綽號「阿水」興建房屋，並於建屋完成後
    搬離原處所居住於此，長年以來，系爭房屋之自來水費用、房屋稅等均係以被上
    訴人為繳納之義務人。俟被上訴人之子成年，鑒於該房屋年久失修，經常漏水，
    於六、七十年間，乃由被上訴人之子即訴外人林明和加以翻修，此即現今系爭建
    物，實則，系爭房屋乃伊獨資興建，自應於興建完成之際，由伊原始取得所有權
    ，伊係於自己所有之房屋為本於所有權之使用收益，並非無權占用。退萬步言，
    縱鈞院認系爭建物係上訴人所有，伊亦非無權占用，蓋伊居住於系爭房屋已三、
    四十年之久，數十年來，上訴人從未要求伊遷讓離去，甚至曾表示該房子係伊所
    購置，自得居住終老，直至仙逝，是以，縱系爭建物係上訴人所有，本於使用借
    貸關係，伊亦有權占用；又伊及子女至今仍屬健在，使用借貸目的尚未完成，上
    訴人自不得擅自終止借貸關係。又系爭建物早在六十一年之前即存在，且為伊所
    建，於七十餘年間再由林明和修建，系爭建物並非上訴人所有，亦由伊使用無疑
    ；伊使用系爭房屋並非無權占有，否則為何伊在系爭房屋居住三、四十年之久，
    上訴人皆無意見，縱使系爭土地非登記在被上訴人名下，不管為獨資或合資購買
    ，登記在上訴人名下皆為信託登記，遑論伊在自己購買之土地建屋，不須得上訴
    人同意，退萬步言，若認在系爭土地建屋須得原告同意，伊在系爭土地建屋居住
    已三、四十年，上訴人並無意見，若無明示亦有默示同意。故上訴人本於無權占
    有之法律關係訴請被上訴人遷讓房屋並無理由等語資為抗辯。
三、按當事人主張有利於己之事實者，就其事實有舉證之責任，為民事訴訟法第二百
    七十七條前段所明定。又以無權占有為原因，請求返還所有物之訴，占有人對主
    張所有權之人就其物有所有權存在之事實如無爭執，而僅以非無權占有為抗辯者
    ，主張有所有權之人對於占有人為無權占有之事實，不必負舉證責任。占有人應
    就其取得占有係有正當權源之事實負舉證之責，如占有人不能證其有占有之權源
    者，則應認主張所有權之人其請求為有理由；惟如占有人對主張所有權之人之所
    有權有無有所爭執者，應由主張所有權之人提出確實憑證，以證明其所有權存在
    ，如果主張所有權之人並不能提出切實之證據，證明其所有權存在之事實，則現
    在占有人自無須提出何等反證，該占有物仍應歸占有人管業，而駁回主張所有權
    之人之請求。再按不動產物權，依法律行為而取得設定、喪失、及變更者，非經
    登記，不生效力，民法第七百五十八條定有明文。上訴人主張系爭房屋為未經登
    記之不動產（即坐落新營市○○○段一五二八號上如附圖所示Ａ部分，面積七五
    ．七一平方公尺）為伊所建，所有權屬伊，雖據其提出證人翁仲南、林昆伯及被
    上訴人於本院九十一年度易字第六三六號刑事案件中表示同意搬遷為證，惟被上
    訴人則否認系爭房屋為上訴人所建而屬上訴人所有，則本件系爭房屋所有權屬誰
    所有，依舉證責任之分配原則，上訴人自應就其擁有系爭房屋之所有權得行使物
    上請求權之事實負舉證責任。
四、上訴人雖舉證人翁仲南於本院九十一年易字第六三六號傷害刑事案件曾經證稱：
    「我到達現場後，有三位在場，在場人為章雲娥、乙○○、林春鴻，至於林春鴻
    之妻有無在場，我忘記了，當時，林春鴻在住宅後倉庫內告訴我，房子是登記在
    他名下，他要整理，但甲○○不讓他整理，我有問甲○○她也說房子是林春鴻的
    ，但她不甘心，為何她與乙○○之奮鬥，何以現在變成乙○○他們這邊的。經我
    解釋後，林春鴻說他同意甲○○搬遷後，他再來整理，甲○○亦有同意。我到達
    現場，迄至離開現場，均未目睹傷害之事，且甲○○亦未表示有受傷害。」等語
    ，並經本院調閱前開卷審閱無誤（見前開刑事卷宗第三十七頁），惟依證人翁仲
    南前揭證詞，僅可證明訴外人林春鴻主張系爭房屋係林春鴻所有，而被上訴人亦
    承認系爭房屋係林春鴻所有而已，是翁仲南在前開刑事案件之證詞，尚不足以資
    為認定系爭房屋確為上訴人所有之證據；另證人林昆伯雖證述系爭房屋為上訴人
    所建，惟業經被上訴人否認，查：本件系爭土地上原有房屋三間，中間部分房屋
    業經燒毀而，無法使用，後面部分是開放，式無門窗牆壁，前面部分即靠近路面
    處，則為本件基座為磚造，屋頂蓋石棉瓦之系爭房屋，業經原審會同臺南縣鹽水
    地政事務所勘測現場，並就前面房屋即本件系爭房屋部分製有勘驗筆錄略圖及複
    丈成果圖各乙件在卷可按（見原審卷八十九頁至九十一、頁九十七頁），而證人
    林昆伯及證人林明和與本件當事人均有親屬關係，就其二人證述系爭房屋之建造
    過程及建物本身結構，證人林昆伯僅稱為上訴人請人翻修，找誰翻修、翻修費用
    均不知，而證人林明和就系爭房屋屋面結構、屋頂鋼樑焊接及與燒毀部分之房屋
    如何相連接，均能指證清楚（見原審卷第二十二頁及九十二年一月三日林明和筆
    錄），並有現場照片十一張足為佐證，是比較林昆伯與林明和二人之證詞，應認
    林明和證述系爭房屋係伊翻修施工之事實，較為可採。再者，被上訴人係於六十
    一年四月六日依規定之戶口名簿內戶口遷入證明（位於新營市太南里十六巷三一
    三號之四處），申請裝設自來水，而新營市太子宮三一三號之四門牌現仍存在，
    此分別有臺灣省自來水股份有限公司第六區管理處新營營運所九十二年一月二十
    四日台水六新營字第０九二００００一四八０號函及臺南縣新營市戶政事務所九
    十二年一月二十八日南縣營戶字第０九二００００一九八號函在卷可據，亦於系
    爭房屋申請用電，電號：二０─一七─一八八七─００─七號，用電戶名為甲○
    ○，新設供電日期為七十一年十二月，用電地址為新營市○○○段一七二號，亦
    經臺灣電力股份有限公司新營營業處於九十二年一月三十日Ｄ新營字第九二０一
    ０二三七號函覆在卷，其函稱之用電電號與現門牌新營市太南里十六巷三一三號
    之四現場拍攝之電號相同（見原審卷第一八四頁附照片），是雖該函所載用電地
    址為新營市○○○段一七二號，亦不影響被上訴人確於新營市太南里十六巷三一
    三號之四使用該電號之事實。則上訴人所舉證人林昆伯之證述，亦不足以證明系
    爭房屋確為上訴人所建。
五、本件上訴人所舉證人均不足以證明系爭房屋確係上訴人所建造，除此之外，上訴
    人在原審及本院以書狀所陳，亦均無法舉證以明其主張為真，是上訴人主張其為
    系爭房屋之所有權人云云，核屬無據，茲被上訴人既否認上訴人之所有權，而上
    訴人又未能證明其確擁有所有權，則上訴人本於民法第七百六十七條之規定，訴
    請被上訴人遷出系爭房屋，將房屋交還上訴人，自屬無據，原審因而為上訴人敗
    訴之判決，並以其假執行之聲請已失所附麗，併予駁回，均無不合。上訴意旨猶
    執前詞而指摘原判決不當，求予廢棄改判，為無理由，應予駁回。
六、據上論斷，本件上訴為無理由，依民事訴訟法第四百三十六條之一第三項、第四
    百六十三條、第三百八十五條第一項前段、第四百四十九條第一項、第七十八條
    ，判決如主文。
中      華      民      國    九十二    年    十  二    月      二      日
                              臺灣台南地方法院民事第一庭
                                  審判長  法  官
                                          法  官
                                          法  官
右為正本係照原本作成。
本件不得上訴。
如不服本判決須於判決送達後二十日內向本院提出上訴理由狀。
中      華      民      國    九十二    年     十一     月     二十     日
~B法院書記官  孫鈴堯


司法院資訊處製作；財團法人民間司法改革基金會備份。
